【裁判字號】    97,易,290
【裁判日期】    970530
【裁判案由】    竊盜等
【裁判全文】
臺灣高雄地方法院刑事判決               97年度易字第290號
公  訴  人  臺灣高雄地方法院檢察署檢察官
被      告  乙○○
上列被告因竊盜案件，經檢察官提起公訴（97年度偵緝字第53號
），本院判決如下：
    主  文
乙○○犯竊盜罪，處有期徒刑捌月。減為有期徒刑肆月，如易科
罰金，以新臺幣壹仟元折算壹日。
被訴教唆頂替部分無罪。
    事  實
一、乙○○基於意圖為自己不法所有之接續犯意，於民國96年4
    月15日晚間11時許，駕駛曳引車頭，至高雄市○○區○○路
    明義國中後方，以該曳引車頭拖走油罐槽之方式，分三次竊
    取華茂交通實業有限公司（下簡稱華茂公司）所有置於該處
    之油罐槽3 個，得手後由知情之張耀仁（檢察官另案偵查起
    訴）牙保予知情之施銘信（檢察官另案偵查起訴）以新臺幣
    （下同）970,000 元之價格買受，張耀仁並從中抽取30,000
    元佣金。嗣施銘信再以1,067,220 元（起訴書誤載為970,00
    0 元）之價格出賣上開油罐槽3 個予不知情之莊清雄，嗣為
    警於莊清雄所經營之尚峘企業有限公司查獲上開被竊之油罐
    槽，始悉上情。
二、案經華茂交通實業有限公司負責人陳甲○○訴由高雄市政府
    警察局小港分局報請暨臺灣高雄地方法院檢察署檢察官自動
    檢舉偵查起訴。
    理  由
壹、有罪部分
一、按被告以外之人於審判外之陳述雖不符刑事訴訟法第159 條
    之1 至之4 等4 條之規定，而經當事人於審判程序同意作為
    證據，法院審酌該言詞陳述或書面陳述作成時之情況，認為
    適當者，亦得為證據，刑事訴訟法第159 條之5 第1 項定有
    明文。經查，證人張耀文、施銘信、吳清文、康嘉偉、莊清
    雄及陳甲○○於警詢及偵查中所為之陳述，其性質雖屬傳聞
    證據，惟業經公訴人及被告乙○○於本院準備程序同意作為
    證據（見本院卷第54頁），本院審酌上開筆錄作成時，並無
    證據顯示有何不當取供之情形，故認以之作為本案之證據亦
    屬適當，是上開證人於警詢及偵查中之證言自具有證據能力
    ，合先敘明。
二、前開犯罪事實，業據被告乙○○於偵查及本院審理中均坦承
    不諱，核與證人張耀仁、施銘信、吳清文、康嘉偉、莊清雄
    及陳甲○○於警詢及偵查中證述情節互核一致，復有尚峘公
    司開立之現金支出傳票、地磅紀錄單各2 紙、高雄市政府警
    察局小港分局貴陽派出所贓物領據證明書1 份及查獲現場照
    片44張在卷可稽（參見高市警港分偵字第0960008558號卷宗
    第16、27-29 、33-35 頁），且依卷附編號第24、28及29號
    之現場照片所示，上開由施銘信出售予莊清雄之油罐槽3 個
    ，均遭白色油漆塗蓋遮蔽原有字樣，經除去該白色油漆後可
    見上開油罐槽上原印有「高雄市」及「華茂」等字樣，從而
    上開被賣予莊清雄之油罐槽3 個原係華茂公司所有，亦足認
    定，綜上所述，被告乙○○自白偷竊上開油罐槽3 個等情應
    與事實相符，本件事證明確，被告乙○○竊盜犯行，堪以認
    定，應依法論科。
三、核被告乙○○所為係犯刑法第320 條第1 項之普通竊盜罪。
    被告先後3 次竊取油罐槽之行為，時間密接，並係於同一處
    所為之，且所侵害者為同一法益，應係基於接續之犯意為之
    ，屬接續犯，為實質上一罪。爰審酌被告貪圖己利，竟不思
    以正當途徑賺取財物，任意竊取他人之物，所為實不足取，
    且其竊得之上開油罐槽，市價高於100 萬元，造成被害人財
    產上之損害甚鉅，惟念其犯後坦承犯行，態度尚可，且上開
    油罐槽業經被害人領回，有贓物認領保管收據乙紙在卷可憑
    ，且其除於74年間有違反票據法前科；78年間有竊盜前科並
    均執行完畢外，近年尚無觸犯刑法之行為，有臺灣高等法院
    被告前案紀錄表乙份在卷可憑等一情狀，量處如主文所示之
    刑。又被告上開犯罪時間係在96年4 月24日以前，合於中華
    民國96年罪犯減刑條例之規定，而本案被告雖於偵查及審理
    中均經通緝，然其通緝及緝獲時間分別為96年12月28日通緝
    ，96年12月31日緝獲；97年3 月31日通緝，97年4 月2 日緝
    獲，有臺灣高雄地方法院檢察署及本院通緝書各乙紙在卷可
    憑（參見97年度偵緝字第53號卷宗第3-4 頁，本院卷第24、
    27頁），上開二次通緝及緝獲時間皆於該條例施行後，是與
    該條例第5 條所定「本條例施行『前』，經通緝而未於中華
    民國96年12月31日以前自動歸案接受偵查、審判或執行者」
    之規定不符，故仍應依該條例第2 條第1 項第3 款規定，就
    上開宣告刑，減刑2 分之1 ，並依該條例第9 條之規定，於
    考量本件被告之年齡、教育程度及家庭經濟狀況等節後，諭
    知以新臺幣1,000 元折算1 日之易科罰金折算標準。
貳、無罪部分
一、公訴意旨另以：被告乙○○與吳清文（檢察官另案偵查起訴
    ），基於意圖使乙○○隱避之犯意聯絡，於96年4 月20日下
    午某時，在高雄市○○區○○路，共同教唆康家偉（檢察官
    另案偵查起訴）向警方承認其竊取告訴人陳甲○○之油罐槽
    ，以頂替被告乙○○，康家偉同意後，旋基於意圖使犯人乙
    ○○隱避之頂替犯意，於同日晚間8 時40分，在高雄市○○
    區○○路及沿海路口之麥當勞店內，向警方虛偽表示自己為
    竊取上開油罐槽之人，以頂替之。因認被告乙○○涉犯刑法
    第164 條第2 項、第29條第1 項之教唆頂替罪嫌。
二、按行為不罰者，應諭知無罪之判決，刑事訴訟法第301 條第
    1 項定有明文。次按，教唆犯之成立，應就教唆行為自身之
    性質決定之，要非以被教唆者之行為為準。行為人為避免自
    己遭受刑罰之訴追，而教唆他人頂替，企能達成自己脫罪之
    目的，乃人性防禦之本能，因其行為欠缺刑法上之期待可能
    性，自不成立犯罪。準此以觀，犯人自行隱避，在刑法上既
    非處罰之行為，從而教唆他人頂替自己以便隱避，當然亦在
    不罰之列（最高法院24年上字第4974號判例意旨參照）。查
    被告乙○○為本件犯行後，意圖為自己隱避，遂央請康家偉
    代為頂替等情，縱認屬實，然被告乙○○此舉既係為脫免自
    身之罪責，揆諸前揭說明，要屬刑事不罰之行為，自未可逕
    以教唆頂替罪責相繩之。從而公訴人認被告係涉犯刑法第29
    條第1 項、第164 條第2 項之教唆頂替罪嫌，於法尚有未洽
    ，應依刑事訴訟法第301 條第1 項規定為無罪之諭知，以昭
    審適。
據上論斷，應依刑事訴訟法第299 條第1 項前段、第301 條第1
項，刑法第320 條第1 項、第41條第1 項前段，中華民國九十六
年罪犯減刑條例第2 條第1 項第3 款、第7 條、第9 條，刑法施
行法第1 條之1 ，判決如主文。
本案經檢察官陳登燦到庭執行職務。
中    華    民    國    97    年    5     月    30    日
                      刑事第十庭    法  官  林揚奇
以上正本，係照原本作成，證明與原本無異。
如不服本判決，應於判決送達後10日內，向本院提出上訴狀。
中    華    民    國    97    年    5     月    30    日
                                    書記官  何明昌
附錄法條：
中華民國刑法第320條：
意圖為自己或第三人不法之所有，而竊取他人之動產者，為竊盜
罪，處 5 年以下有期徒刑、拘役或 5 百元以下罰金。
意圖為自己或第三人不法之利益，而竊佔他人之不動產者，依前
項之規定處斷。
前二項之未遂犯罰之。


司法院資訊處製作；財團法人民間司法改革基金會備份。
